【裁判字號】    98,易緝,77
【裁判日期】    990831
【裁判案由】    侵占
【裁判全文】
臺灣臺南地方法院刑事判決              98年度易緝字第77號
公  訴  人  臺灣臺南地方法院檢察署檢察官
被      告  乙○○
選任辯護人  魏琳珊律師
            裘佩恩律師
            林志雄律師
上列被告因業務侵占案件，經檢察官提起公訴（97年度偵字第
929 號），被告於審判程序中就被訴事實為有罪之陳述，由本院
合議庭裁定進行簡式審判程序，判決如下：
    主    文
乙○○共同連續意圖為自己不法之所有，而侵占對於業務上所持
有之物，處有期徒刑壹年陸月，減為有期徒刑玖月。緩刑伍年；
並應依附表即本院98年度附民緝字第9號和解筆錄之和解內容所
載之給付方式向丙○○給付該內容所示之金額。
    事實及理由
一、本件犯罪事實：乙○○與丙○○原係男女朋友關係，受丙○○委託在丙○○所經營設於台南縣新化鎮○○路之商號「宏
    松行」擔任店長工作，負責管理菸酒、飲料等相關貨品之銷
    售業務；王士禎（業經本院以98年度易字第354 號為有罪判
    決確定）則為宏松行業務員兼任司機，係負責送貨並向客戶
    收取貨款等業務，均為從事業務之人。渠二人均明知宏松行
    出貨之方式，係由會計甲○○（已經檢察官另為不起訴處分
    ）開立銷貨單，由業務員持銷貨單至倉庫提領貨物，並由會
    計在電腦庫存資料上作出貨記錄，業務員送貨時則由客戶於
    銷貨單上簽立收貨證明後，業務員需再將銷貨單交回給會計
    甲○○，若客戶於收貨時未同時付款，其後亦係持銷貨單向
    客戶收款，收款後再交回會計甲○○做銷帳。詎乙○○基於
    意圖為自己不法所有之概括犯意，自民國94年9 月間起，將
    「宏松行」所有之菸酒、飲料及雜貨等貨品，易持有為所有
    ，以自己之休旅車載運出外銷售予他人，所得款項侵占入己
    ；嗣於95年5 月間起至95年6 月9 日止，則另與王士禎共同
    基於意圖為自己不法所有之概括犯意，由乙○○指示王士禎
    未持銷貨單資料，即自倉庫宏松行倉庫提領菸、酒等飲料、
    雜貨等貨品，易持有為所有而侵占之，由王士禎載運外出販
    售予他人，所得款項直接交給乙○○，其後均由乙○○直接
    交待會計甲○○進入電腦庫存資料作更改，乙○○以上開方
    式前後連續侵占貨品合計達新臺幣（下同）2,213,793 元，
    致生損害於丙○○。案經丙○○訴請台灣台南地方法院檢察
    署檢察官偵辦起訴。
二、證據名稱：
  (一)被告乙○○於本院審理時為認罪之陳述。
  (二)共同被告王士禎於偵查中之證述。
  (三)告訴人丙○○於偵查中之指述及證述。
  (四)證人即同案被告甲○○於偵查中之證述。
  (五)證人甲○○於本院審理時之證述。
  (六)證人萬秉瑜、蘇盈禎、郭俊良於偵查中之證述。
  (七)宏松行調整單日報表10份、庫存資料調整表一份。
三、論罪及科刑：
  (一)按行為後法律有變更者，適用行為時之法律。但行為後之法
    律有利於行為人者，適用最有利於行為人之法律，刑法第2
    條第1 項定有明文（刑法第2 條係規範行為後法律變更所生
    新舊法律比較適用之準據法，是刑法第2 條本身雖經修正，
    但該條文既屬適用法律之準據法，本身尚無比較新舊法之問
    題，應逕適用裁判時之刑法第2 條規定以決定適用之刑罰法
    律）。又比較時應就罪刑有關之共犯、未遂犯、想像競合犯
    、牽連犯、連續犯、結合犯，以及累犯加重、自首減輕暨其
    他法定加減（如身分加減）與加減例等一切規定，綜其全部
    罪刑之結果而為比較（最高法院95年第8 次刑事庭會議決議
    參照）。查被告行為後，刑法第33條第5 款有關罰金之最低
    數額、第56條有關連續犯等規定，業於94年2 月2 日修正公
    布，刑法施行法亦於95年6 月14日修正增訂第1 條之1 （有
    關罰金之最高數額），並均自95年7 月1 日起施行，茲就比
    較情形分述如下：
    1.刑法第28條關於共同正犯之規定經修正，修正前刑法第28
      條規定關於「實施」一語，依實務見解認係涵蓋陰謀、預
      備、著手、實行概念在內（司法院31年院字第240 號解釋
      ），即承認陰謀共同正犯、預備共同正犯，非僅侷限於直
      接從事構成犯罪事實之行為，故解釋上包括「共謀共同正
      犯」，基於近代刑法之個人責任原則及法治國人權保障之
      思想，應以不承認「陰謀共同正犯」與「預備共同正犯」
      為當，新法為杜爭議，而將「實施」一語，修正為「實行
      」；且修正後，並無礙於「共謀共同正犯之存在」。故依
      新舊法均成立共同正犯（實施正犯或共謀共同正犯），因
      其成立要件及刑罰效果均未變更，自無新舊法比較之問題
      ，應依一般法律適用原則，適用現行刑法第28條（最高法
      院95年度臺上字第5599、5669號、96年度臺上字第829 號
      判決參照）。
    2.刑法第56條有關「連續數行為而犯同一之罪名者，以一罪
      論，但得加重其刑至2 分之1 」之連續犯規定，業經修正
      刪除。此雖非犯罪構成要件之變更，惟顯已影響行為人刑
      罰之法律效果，自屬法律變更。亦即於95年7 月1 日之後
      ，被告基於概括犯意所為之數行為，不再成立連續犯而得
      論以一罪，而應依具體行為之性質論罪。查被告乙○○本
      案所為多次業務侵占之犯罪行為均發生於新法施行之前，
      且其所為之各次行為、時間，各均獨立，但其時間緊接，
      所犯係構成要件相同之罪名，主觀上顯係基於概括犯意所
      為，為連續犯，依修正前刑法第56條規定，論以一罪，較
      依新法分論以數罪之結果，對被告較為有利。
  (二)論罪：
    1.被告乙○○係從事業務之人，侵占其業務上所持有之貨品
      ，核其所為，係犯刑法第336 條第2 項之業務侵占罪。
    2.共同正犯：被告乙○○就上揭其中自95年5 月間起至6 月
      9 日止之事實與共同被告王士禎間，有犯意聯絡及行為分
      擔，應依刑法第28條之規定，論以共同正犯。
    3.連續犯：被告乙○○先後多次業務侵占犯行，在時間上接
      近、犯罪手法雷同、基本犯罪構成要件相同，顯然係出於
      概括的犯罪故意所為，屬於連續犯，依照修正前刑法第56
      條規定：「連續數行為而犯同一之罪名者，以一罪論。但
      得加重其刑至2 分之1 。」，即以一罪論處，並加重其刑
      度。
  (三)科刑：
    1.主刑：爰審酌被告乙○○任職於宏松行，本應忠實為老闆
      管理貨品及處理銷貨事宜，反利用告訴人之信任及職務之
      便，連續侵占貨品達2 百餘萬元，對告訴人已造成重大損
      害，惟衡酌被告除於89年間曾因恐嚇罪經本院判處拘役40
      日外，並無其他犯罪前科，有台灣高等法院被告前案紀錄
      表在卷足稽，犯後尚能坦承犯行，且已積極籌措款項賠償
      告訴人，經本院於審理程序詢問告訴人和解條件，告訴人
      表示願以附表之方式與被告和解，做為被告緩刑之條件等
      語，被告亦同意該緩刑之條件（均詳本院卷第189 頁），
      並已與告訴人丙○○達成和解，有本院和解筆錄在卷可參
      等一切情狀，量處如主文所示之刑。
    2.減刑：按中華民國九十六年罪犯減刑條例業於96年7 月4
      日公布，於同年月16日施行。而犯罪在中華民國96年4 月
      24日以前者，除另有規定外，有期徒刑減其刑期二分之一
      ；中華民國九十六年罪犯減刑條例第2 條第1 項第3 款定
      有明文。本件被告乙○○犯罪時間在96年4 月24日以前，
      所犯刑法第336 條第2 項業務侵占罪合於減刑條件，對被
      告宣告有期徒刑1 年6 月之刑期，應依上開減刑條例之規
      定減為有期徒刑9 月。
    3.緩刑：按犯罪在新法施行前，新法施行後，緩刑之宣告，
      應適用新法第74條之規定（最高法院95年度第8 次刑事庭
      會議決議七參照）。被告乙○○前未曾因故意犯罪受有期
      徒刑以上刑之宣告，已如前述，其於本院審理中已坦承前
      揭犯行，並與告訴人達成和解條件，則如令被告入監服刑
      ，被告即無法持續工作以履行前揭和解條件，是本院認上
      開對其所宣告之刑，以暫不執行為適當，併予宣告緩刑5
      年，以勵自新。次按「緩刑宣告，得斟酌情形，命犯罪行
      為人向被害人支付相當數額之財產或非財產上之損害賠償
      。」，刑法第74條第2 項第3 款亦定有明文。查本件被告
      既須向告訴人支付如附表所示之款項，為確保被告能如期
      履行上揭和解條件，以維告訴人權益，故本院考量上開各
      項情狀後，認於被告緩刑期間課予上開和解條件之負擔，
      乃為適當，爰併予宣告之。另依刑法第75條之1 第1 項第
      4 款規定，被告如有違反本院所定前開主文所示命其所為
      之事項情節重大，足認原宣告之緩刑難收預期效果，而有
      執行刑罰之必要者，得撤銷緩刑之宣告，附此敘明。
四、據上論斷，依刑事訴訟法第299 條第1 項前段、第273 條之
    1 第1 項、第310 條之2 、第454 條第1 項，刑法第2 條第
    1 項、第28條、修正前刑法第56條、刑法第336 條第2 項、
    第74條第1 項第1 款、第2 項第3 款，刑法施行法第1 條之
    1 ，中華民國96年罪犯減刑條例第2 條第1 項第3 款、第7
    條，判決如主文。
本案經檢察官丁○○到庭執行職務。
中    華    民    國    99    年    8    月     31    日
                  刑事第二庭   審判長法   官  蘇義洲
                                     法   官  黃瑪玲
                                     法   官  童來好
以上正本證明與原本無異。
如不服本判決應於收受本判決後10日內向本院提出上訴書狀，並
應敘述具體理由。其未敘述上訴理由者，應於上訴期間屆滿後20
日內向本院補提理由書狀（均須按他造當事人之人數附繕本）「
切勿逕送上級法院」。
                                      書記官  柯貞如
中    華    民    國    99    年    8    月     31    日
附錄本案論罪科刑法條全文
中華民國刑法第336 條（公務公益侵占罪、業務侵占罪）
對於公務上或因公益所持有之物，犯前條第1 項之罪者，處1 年
以上7 年以下有期徒刑，得併科5 千元以下罰金。
對於業務上所持有之物，犯前條第1 項之罪者，處6 月以上5 年
以下有期徒刑，得併科3 千元以下罰金。
前二項之未遂犯罰之。
附表：
┌────┬─────────┬─────────────────────────┐
│給付對象│應給付金額（新臺幣│壹佰萬元分期給付方式                              │
│        │）                │                                                  │
├────┼─────────┼─────────────────────────┤
│丙○○  │壹佰貳拾伍萬元，其│其中拾萬元部分，自民國（以下同）99年10月起至100 年│
│        │中貳拾伍萬元已給付│7月止，於每月10日前按月給付丙○○壹萬元，以匯款方 │
│        │完畢，其餘壹佰萬元│式，匯入丙○○所指定之戶名陳貞如新市鄉農會（帳號  │
│        │依後列方式給付。  │00000000000000號）帳戶內；其餘玖拾萬元部分，自100 │
│        │                  │年8月起，於每月10日前按月給付貳萬元至上開帳戶至全 │
│        │                  │部清償完畢止，如有一期未給付，視為全部到期。      │
└────┴─────────┴─────────────────────────┘

司法院資訊處製作；財團法人民間司法改革基金會備份。
